【裁判字號】    94,易,2083
【裁判日期】    950530
【裁判案由】    詐欺等
【裁判全文】
臺灣臺北地方法院刑事判決              94年度易字第2083號
公  訴  人  臺灣臺北地方法院檢察署檢察官
被      告  丙○○
上列被告因詐欺等案件，經檢察官提起公訴（九十四年度偵緝字
第一三一四號），本院判決如下：
    主  文
丙○○連續意圖為自己不法之所有，以詐術使人將本人之物交付
，處拘役玖拾伍日，如易科罰金，以參佰元折算壹日。
    事  實
一、丙○○前於民國八十五年間因偽造文書等案件，經本院以八
    十五年度訴緝字第三一八號判決有期徒刑三年，嗣經臺灣高
    等法院以八十六年度上訴字第九七二號判決撤銷原審判決，
    改判決有期徒刑二年六月，並經最高法院以八十六年度台上
    字第六六六六號判決上訴駁回確定；又於八十六年間因盜匪
    案件，經本院以八十五年度訴字第一七九五號判決有期徒刑
    七年十月、四月，定應執行刑為有期徒刑八年，並分別經臺
    灣高等法院、最高法院以八十六年度上訴字第二０四六號、
    八十七年度台上字第二四號判決上訴駁回確定；復經臺灣高
    等法院以八十七年度聲字第一一六五號裁定定應執行刑為有
    期徒刑十年確定，甫於九十年八月二十四日縮短刑期假釋出
    監，而於假釋期間中（假釋付保護管束期滿日期為九十五年
    六月十四日）。
二、詎丙○○仍不知悔改，於九十一年十一月間某日，透過乙○○結識甲○○、丁○○夫婦後，知悉甲○○夫婦有經濟上之
    困難而有貸款之需求，竟基於為自己不法所有之概括犯意，
    並未實際辦理貸款，卻向甲○○夫婦佯稱其友人在銀行工作
    ，可以代為向銀行辦理信用貸款，但須提供身分證影本、工
    作證明、銀行往來帳戶、戶籍謄本等資料及支付製作財力證
    明之手續費，致甲○○夫婦不疑有他，丁○○乃在臺北市○○路三九四巷五十四號前將扣繳憑單之工作證明、戶籍謄本
    、銀行往來帳戶及手續費用新臺幣（下同）二萬元交付丙○○，事後丙○○向其謊稱貸款已經申辦完成，惟丁○○認其
    利息高達百分之十二，遂不同意貸款，惟丙○○並未返還收
    取之二萬元手續費。其後甲○○夫婦因遭乙○○催討欠款而
    需錢孔急，遂再度委託丙○○代辦貸款，丙○○乃與甲○○
    夫婦、乙○○及甲○○之另一名友人盧贛屏相約於九十一年
    十二月一日，在桃園縣中壢火車站前之肯德基餐飲店內商討
    貸款事宜，丙○○並承前不法所有之概括犯意，佯稱可以幫
    丁○○代辦貸款，惟需提供銀行帳戶製作資金往來紀錄，使
    銀行認為其帳戶交易頻繁而提高貸款額度，所以需要十萬元
    製作上開資金證明，連同前次所收未退還之二萬元，只需再
    付八萬元，免收手續費用，並簽發面額十萬元，九十一年十
    二月四日到期之本票一紙予丁○○以擔保貸款成功云云，致
    丁○○陷於錯誤，當場交付八萬元現金予丙○○，嗣丙○○
    又佯稱資金證明尚欠十萬元，丁○○遂請其夫甲○○於同年
    十二月四日自蕭婉靜於華南商業銀行壢昌分行（下稱華南銀
    行）帳號000000000000號之帳戶匯款九萬七千
    元至丙○○於萬泰商業銀行（下稱萬泰銀行）所設0000
    00000000號帳戶，丁○○另於同年十二月六日中午
    某時許，在中壢市○○道啟英工商（起訴書漏載「啟」字）
    附近交付丙○○其上開華南銀行提款卡，同意丙○○存提款
    項而委由丙○○製作資金證明之用。嗣於九十一年十二月五
    日，丙○○再承前不法所有之概括犯意，以同一手法在桃園
    縣中壢市遠東百貨對面極東碳烤店內，佯稱可幫甲○○貸款
    八十萬元，惟需一筆金額供其製作財力證明，致甲○○陷於
    錯誤，而於翌（六）日在桃園縣龍潭鄉石門山休閒農場交付
    臺灣土地銀行（下稱土地銀行）帳號0000000000
    00號帳戶（起訴書誤載為0000000000000號
    ）提款卡、身分證影本、戶籍謄本、在職證明、薪資單等資
    料，並告知其提款卡密碼，並分別於同日、十二月九日、十
    二月十二日應丙○○要求，由其本人、其父吳盛和匯款六萬
    元、十五萬元、五千元至由丙○○所持有之甲○○上開土地
    銀行帳戶內（起訴書誤載為丙○○帳戶，並漏載十二月十二
    日匯款五千元部分），供丙○○作為貸款用之資金證明，丙○○則分別於甲○○匯款後同日將帳戶內款項領取一空，隨
    後於同年十二月十四日宣稱該貸款將於十二月十六日核貸成
    功，並交付甲○○一紙由第三人所開立面額二十三萬五千元
    之支票以保證此次貸款成功，使甲○○夫婦信以為真而未起
    疑。事後丙○○並未依約替甲○○夫婦申辦貸款即失去聯絡
    ，音訊全無，至此，甲○○夫婦始知受騙，總計丙○○向甲○○夫婦詐得前開丁○○之扣繳憑單、戶籍謄本、現金（含
    轉帳）十九萬七千元、華南銀行提款卡、甲○○之身分證影
    本、戶籍謄本、在職證明、薪資單、土地銀行提款卡及其內
    之存款二十一萬五千元。
三、案經被害人甲○○、丁○○訴由臺灣桃園地方法院檢察署呈
    請臺灣高等法院檢察署令轉臺灣臺北地方法院檢察署檢察官
    偵查起訴。
    理  由
一、訊據被告丙○○對於在上開時間分別受告訴人甲○○、丁○○委託代辦貸款，且以需製作帳戶內往來紀錄之資金證明而
    先後收受告訴人丁○○之扣繳憑單、戶籍謄本、華南銀行提
    款卡、告訴人甲○○之身分證影本、戶籍謄本、在職證明、
    薪資單、土地銀行提款卡，也有收取告訴人丁○○交付之現
    金（含轉帳）十九萬七千元，並持提款卡自告訴人甲○○土
    地銀行帳戶提領十四萬九千九百元等情，惟矢口否認有何詐
    欺犯行，辯稱：確實將告訴人甲○○、丁○○交付之上開資
    料交付「陳先生」、「林先生」辦理貸款，也有幫告訴人丁○○向萬泰銀行民生分行申請到貸款，是告訴人丁○○認為
    利息太高不願意申請而作罷，九十一年十二月一日收到之八
    萬元與先前貸款手續費之二萬元是轉為伊向告訴人丁○○之
    借款，所以才會開本票擔保，至於自告訴人甲○○帳戶內提
    領十四萬九千九百元是抵「林先生」、「陳先生」欠伊之款
    項，其他款項並非伊提領云云。
二、經查：
  (一)告訴人甲○○、丁○○因被告向其等稱有友人在銀行工作，
    可以代為向銀行辦理信用貸款而不疑有他，告訴人丁○○先
    於九十一年十一月間某日在臺北市○○路三九四巷五十四號
    前將扣繳憑單之工作證明、戶籍謄本、銀行往來帳戶及手續
    費用二萬元交付被告，事後被告曾向其二人告稱貸款已經申
    辦完成，惟因認其利息高達百分之十二，遂不同意貸款，但
    被告並未返還前開二萬元手續費。其後告訴人甲○○、丁○○因遭友人乙○○催討欠款而需錢孔急，遂再度於九十一年
    十二月一日，在桃園縣中壢火車站前之肯德基餐飲店內與被
    告商討貸款事宜，被告要求提供十萬元、銀行帳戶製作資金
    往來紀錄，使銀行認為其帳戶交易頻繁而提高貸款額度，所
    以連同前次所收未退還之二萬元，只需再付八萬元，免收手
    續費用，被告並簽發面額十萬元，九十一年十二月四日到期
    之本票一紙予告訴人丁○○以擔保貸款成功，致告訴人丁○○陷於錯誤，當場交付八萬元現金予被告，嗣被告又佯稱資
    金證明尚欠十萬元，告訴人丁○○遂請告訴人甲○○於同年
    十二月四日自告訴人蕭婉靜華南銀行帳戶匯款九萬七千元至
    被告於萬泰銀行之帳戶，告訴人丁○○另於同年十二月六日
    中午某時許，在中壢市○○道啟英工商附近交付被告其華南
    銀行提款卡，同意被告存提款項而委由被告製作資金證明之
    用。嗣於九十一年十二月五日，被告再以同一手法在桃園縣
    中壢市遠東百貨對面極東碳烤店內，佯稱可幫告訴人甲○○
    貸款八十萬元，致告訴人甲○○陷於錯誤，而於翌日在桃園
    縣龍潭鄉石門山休閒農場交付土地銀行提款卡、身分證影本
    、戶籍謄本、在職證明、薪資單等資料，並告知其提款卡密
    碼，又分別於同日、十二月九日、十二月十二日，由其本人
    、其父吳盛和匯款六萬元、十五萬元、五千元至上開土地銀
    行帳戶，供被告作為貸款用之資金證明，被告則分別於告訴
    人甲○○匯款後同日將帳戶內款項領取一空，隨後於同年十
    二月十四日宣稱該貸款將於十二月十六日核貸成功，並交付
    告訴人甲○○一紙由第三人所開立面額二十三萬五千元之支
    票以保證此次貸款成功等情，分別據證人即告訴人甲○○、
    丁○○於偵查及本院審理中詳（指）證在卷（見九十三年度
    偵字第一五二六八號卷第三四至三六頁、本院九十五年三月
    二十二日訊問筆錄第七至十四頁、九十五年四月二十六日審
    判筆錄第五至八頁），並有告訴人丁○○上開華南銀行帳戶
    存摺影本、告訴人甲○○前揭土地銀行存摺影本、告訴人甲○○為告訴人丁○○轉帳九萬七千元之郵政儲金匯業局自動
    提款機儲戶交易明細表一紙、被告簽發之十萬元本票影本一
    紙、被告交付告訴人甲○○之二十三萬五千元支票影本一紙
    在卷可稽（見第一五二六八號偵查卷第二五至三十、四十、
    四一頁），而各該存摺影本確有上開轉帳、匯款明細，且告
    訴人甲○○土地銀行內之存款均遭提領一空，可證證人即告
    訴人甲○○、丁○○前述證詞應屬真實，被告確有向證人即
    告訴人甲○○、丁○○施用詐術，而使其二人陷於錯誤交付
    上開資料與款項。
  (二)被告雖辯稱第一次為告訴人丁○○代辦之貸款確實申辦成功
    ，且直至九十五年四月二十六日審判庭時始提出是向萬泰銀
    行民生分行辦理貸款云云，惟經本院函查結果：萬泰銀行民
    生分行已於九十四年五月三十日遷址更名為大安分行，告訴
    人丁○○除九十年十月間曾經申辦貸款未獲核准及九十年十
    月十七日申辦現金卡外，別無其他申請資料，九十一年間亦
    無相關申辦貸款資料等情，有萬泰銀行大安分行九十五年五
    月八日第0000000000九號函、萬泰銀行九十五年
    五月八日中壢字第０九五０一二五００七一號函暨所附之辦
    理小額循環信用貸款契約、約定書、申請書、終止契約申請
    書、本院九十五年五月二十四日公務電話紀錄附本院可稽，
    既無被告所辯於九十一年十一月間為告訴人丁○○向萬泰銀
    行民生分行申請貸款之資料，亦無被告所指民生分行資料已
    經銷毀等情，難認被告所辯可採。
  (三)被告又辯以告訴人丁○○於九十一年十二月一日交付之八萬
    元，連同第一次代辦未還之二萬元手續費共十萬元是告訴人
    丁○○借予伊之款項，並非代辦貸款之費用云云，然此為證
    人即告訴人丁○○堅詞否認（見本院九十五年三月二十二日
    訊問筆錄第十二頁），且告訴人甲○○、丁○○自九十一年
    十一月間起至九十一年十二月間止短短一月間數次委託被告
    代辦貸款，且其中應被告要求製作資金往來紀錄而匯入之十
    五萬元更係告訴人甲○○向其父吳盛和商借者，有前開土地
    銀行存摺明細記載可憑；另告訴人甲○○於九十一年十二月
    五日委託被告代辦貸款時，因急需用錢，惟因被告所稱貸款
    核准之時間為同年十二月十六日，唯恐緩不濟急，被告甚且
    另提供第三人簽發之二十三萬五千元支票予告訴人甲○○應
    急，顯見告訴人甲○○、丁○○在該期間確實需錢孔急，則
    依常情判斷，告訴人丁○○又何來充裕之金錢可以借予被告
    ？被告上開辯解實難採信。
  (四)另被告辯稱是介紹「陳先生」與告訴人談，不知道他們談的
    內容云云，後又辯以：告訴人甲○○、丁○○所交付之資料
    、提款卡等均已轉交「陳先生」代辦貸款等詞，其後又改稱
    是「林清文」云云（見臺灣桃園地檢署九十二年度偵字第一
    二三七一號卷第三四頁、第一五二六八號卷第八頁、本院九
    十四年四月二十六日審判筆錄第十三頁），前後辯詞反覆，
    且證人即告訴人甲○○、丁○○始終陳稱未與被告以外之人
    商討貸款之事乙節，而證人乙○○亦證述：知道被告有幫人
    辦貸款，所以介紹告訴人甲○○與被告認識，第一次見面時
    已經有初步討論貸款金額及需要準備之資料、被告有說他與
    銀行很熟，可以幫忙貸到想貸的金額等情（見本院九十五年
    三月二十二日訊問筆錄第三、五、七、十一頁、九十五年五
    月二十四日審判筆錄第四頁），再經本院依被告最後一次審
    理庭所提出之「林清文」姓名與其臺北市○○○路八十五巷
    九十五號二樓之戶籍查址後，並無「林清文」設籍於該址，
    有法務部戶役政連結作業系統十一頁附本院卷供參，則於整
    件告訴人甲○○、丁○○委託被告代辦貸款過程中是否確有
    被告所稱之「陳先生」或「林先生」一人，實有疑義。
  (五)被告又供稱銀行帳戶內必須有頻繁之存提交易紀錄，以使銀
    行憑此提高信用額度云云，惟觀諸告訴人丁○○、甲○○之
    華南銀行、土地銀行存摺紀錄，在告訴人丁○○、甲○○交
    付銀行帳戶提款卡後，並無何頻繁之存提紀錄；更甚者，在
    告訴人甲○○於九十一年十二月六日、九日、十二日匯款後
    同日隨即遭人提領一空，別並無其他存款紀錄，更難認有被
    告向告訴人甲○○、丁○○所稱製作銀行帳戶間頻繁往來交
    易之明細。而被告復坦承其中九十一年十二月九日之款項為
    伊提領乙節（見本院九十五年四月二十六日審判筆錄第十頁
    ），如被告辯稱拿到資料、提款卡後馬上就交給「陳先生」
    或「林先生」製作資金往來證明等詞屬實，為何在告訴人甲○○於九十一年十二月六日匯款之六萬元遭「林先生」或「
    陳先生」領款後，告訴人甲○○於同年月九日在委託其父吳
    盛和匯款十五萬元後，提款卡又回到被告手中，並由被告於
    同日分六筆提領一空？被告雖又辯解稱：因為「陳先生」、
    「林先生」欠伊錢，所以叫伊直接從告訴人甲○○帳戶中領
    款云云，然被告明知告訴人甲○○急需用錢所以才會委託辦
    理貸款，且告訴人等依被告指示提供、匯款之款項係要用以
    作被告所稱之「資金證明」，被告怎可以任意將帳戶中之款
    項提領一空？參酌證人即告訴人甲○○、丁○○及證人乙○○上開(四)證詞，顯見告訴人甲○○、丁○○所交付之資料、
    帳戶提款卡等始終由被告持有中，被告始能在告訴人甲○○
    數次轉帳後隨即於同日持提款卡將帳戶內款項提領完畢，是
    「陳先生」或「林先生」應僅係被告編纂用以卸責之人，並
    無各該人等。
  (六)末查，被告所指伊曾為證人乙○○之同事代辦貸款成功云云
    ，而證人乙○○於本院審理中亦證稱：被告曾經為其同事代
    辦現金卡等詞（見本院九十五年三月二十二日訊問筆錄第三
    頁）；然證人乙○○為警務人員，為其與告訴人等及被告所
    不否認，則在有正當穩定工作之下，申辦銀行現金卡並非難
    事，而被告自陳告訴人甲○○之信用不佳等語（見第一二三
    七一號卷第三四頁），顯然伊知悉告訴人甲○○欲辦理貸款
    恐非易事，且被告雖數次接受告訴人甲○○、丁○○委託辦
    理貸款，然卻毫無申辦紀錄，被告甚且將告訴人甲○○、丁○○誤信而交付同意提領之款項全部供己花用一空，均如前
    述，是被告是否有為證人乙○○之同事代辦現金卡成功，並
    不影響本件被告確有向證人即告訴人甲○○、乙○○施用詐
    術而詐得財物之認定。
  (七)綜上所述，被告辯解均非可採，本件事證明確，被告犯行已
    堪認定，應依法論科。
三、核被告所為係犯刑法第三百三十九條第一項詐欺取財罪，其
    先後多次犯行，時間緊接，觸犯構成要件相同之罪，顯係基
    於概括犯意為之，為連續犯，應依刑法第五十六條規定加重
    其刑（證人即告訴人甲○○另於九十一年十二月十二日因被
    告訛稱資金證明不足而再匯入五千元部分，業據證人即告訴
    人甲○○詳述在卷，並有上開存摺明細可憑，雖未據檢察官
    起訴，然與本案起訴後經本院認定有罪部分有連續犯之裁判
    上一罪關係，並經檢察官當庭補充【見本院九十五年五月二
    十四日審判筆錄第四頁】，基於審判不可分之原則，本院自
    得併予審酌，附此說明）。爰審酌被告前於八十五年間因偽
    造文書等案件，經本院以八十五年度訴緝字第三一八號判決
    有期徒刑三年，嗣經臺灣高等法院以八十六年度上訴字第九
    七二號判決撤銷原審判決，改判決有期徒刑二年六月，並經
    最高法院以八十六年度台上字第六六六六號判決上訴駁回確
    定；又於八十六年間因盜匪案件，經本院以八十五年度訴字
    第一七九五號判決有期徒刑七年十月、四月，定應執行刑為
    有期徒刑八年，並分別經臺灣高等法院、最高法院以八十六
    年度上訴字第二０四六號、八十七年度台上字第二四號判決
    上訴駁回確定；復經臺灣高等法院以八十七年度聲字第一一
    六五號裁定定應執行刑為有期徒刑十年確定，甫於九十年八
    月二十四日縮短刑期假釋出監，而於假釋期中，有臺灣高等
    法院被告前案紀錄表可稽，雖未構成累犯，然素行不端，於
    假釋中再犯本件，詐得之財物為告訴人丁○○之扣繳憑單、
    戶籍謄本、現金（含轉帳）十九萬七千元、華南銀行提款卡
    、告訴人甲○○之身分證影本、戶籍謄本、在職證明、薪資
    單、土地銀行提款卡及其內之存款二十一萬五千元，且犯罪
    後未坦承犯行，惟於本院審理中已與告訴人達成和解，並當
    庭賠償告訴人四十萬元（見本院九十五年五月二十四日審判
    筆錄第二頁），已盡力降低告訴人所受損失，與其犯罪之動
    機、手段、目的等一切情狀，量處如主文所示之刑，並諭知
    易科罰金之折算標準。
四、公訴意旨另以告訴人丁○○並於九十一年十二月六日依被告
    指示交付三千元云云，惟證人即告訴人丁○○已證稱帳戶中
    之三千元是證人即告訴人甲○○領取供自己花用（見本院九
    十五年三月二十二日訊問筆錄第十頁），難認為被告詐欺之
    部分，復查無其他積極證據足證被告涉此部分犯行，原應為
    無罪之諭知，然檢察官認此部分與前開起訴後經本院認定有
    罪部分有連續犯之裁判上一罪關係，爰不另為無罪之諭知。
據上論斷，應依刑事訴訟法第二百九十九條第一項前段，刑法第
五十六條、第三百三十九條第一項，罰金罰鍰提高標準條例第一
條前段、第二條，判決如主文。
本案經檢察官張書華到庭執行職務
中    華    民    國    95    年    5     月    30    日
                  刑事第四庭    審判長法  官  劉慧芬
                                      法  官  林麗真
                                      法  官  黎惠萍
上正本證明與原本無異。
如不服本判決，應於判決送達後10日內向本院提出上訴狀（應抄
附繕本）。告訴人或被害人如對於本判決不服者，應具備理由請
求檢察官上訴，其上訴期間之計算係以檢察官收受判決正本之日
期為準。
                                      書記官  楊麗娟
中    華    民    國    95    年    5     月    30    日
附錄本案論罪科刑法條全文
刑法第三百三十九條第一項
中華民國刑法第三百三十九條
(普通詐欺罪)
意圖為自己或第三人不法之所有，以詐術使人將本人或第三人之
物交付者，處五年以下有期徒刑、拘役或科或併科一千元以下罰
金。
以前項方法得財產上不法之利益或使第三人得之者，亦同。
前二項之未遂犯罰之。


司法院資訊處製作；財團法人民間司法改革基金會備份。
